【裁判字號】    94,上易,1240
【裁判日期】    950127
【裁判案由】    詐欺
【裁判全文】
臺灣高等法院臺中分院刑事判決        94年度上易字第1240號
上  訴  人  臺灣臺中地方法院檢察署檢察官
被      告  甲○○（原名王清宏）
上列上訴人因被告詐欺等案 ，不服台灣台中地方法院民國94年8
月12日第一審判決 (案號 ：民國94年度易字第362號，起訴案號
：台灣台中地方法院檢察署93年度偵字第390號)，提起上訴，本
院判決如下：
    主  文
原判決撤銷。
甲○○犯詐欺得利罪，處有期徒刑肆月，如易科罰金，以參佰元
折算壹日；又犯業務侵占罪，處有期徒刑陸月，如易科罰金，以
參佰元折算壹日；應執行有期徒刑捌月，如易科罰金，以參佰元
折算壹日。
    事  實
１、甲○○（原名王清宏）係金宏聯企業股份有限公司（以下稱
    金宏聯公司）之負責人，其並無履約之誠信，而意圖為自己
    不法所有，於民國84年5月1日，與乙○○訂立合夥契約，約
    定「王清宏及乙○○以金聯宏公司名義合夥投資大陸上海萊
    恩賽文有限公司（Line-Seven）（下稱萊恩賽文公司）之鞋
    業生產事業，盈虧雙方各半，由乙○○協同甲○○借用金宏
    聯公司名義，向尚鋒興業股份有限公司（下稱尚鋒公司）購
    買PU合成皮革原料後，再轉賣予上海萊恩賽文公司，藉以獲
    取中間差價之利。甲○○並無償付日後欠款之意，仍推由乙
    ○○提供其所有坐落台中市○○段209地號及其上建物即門
    牌台中市○○○○街10號之2層樓房（下稱中市房地）為尚
    鋒公司設定金額最高限額新台幣（下同）300萬元之第一順
    位抵押權，以擔保前開購買PU合成皮革而負擔之合夥貨款債
    務之履行，復要求乙○○（起訴書誤載為王清宏）再匯款30
    萬元股金於金宏聯公司帳戶內為合夥股金之一部，乙○○均
    如約履行。嗣後甲○○於84年7、8月間起，即從業合夥之業
    務，以金宏聯公司名義，向尚鋒公司陸續採購價值448萬9千
    780元之皮料轉售上海萊恩賽文公司，萊恩賽文公司亦於該
    期間給付約美金32萬元貨款予甲○○收取，於扣除應給付尚
    鋒公司之448萬9千780元之貨款等成本後，尚有相當盈餘，
    而為合夥人公同共有；詎甲○○又另意圖為自己不法之所有
    ，將其業務上所持，應分配予合夥人乙○○之盈餘 (即全部
    盈餘之2分之1)侵占入己。乙○○不但未獲上述盈餘分配，
    前已投入之股金30萬元亦未獲返還。又甲○○復未依約給付
    尚鋒公司貨款，因乙○○前已提供上述中市房地設定抵押擔
    保為免供擔保之房地遭法院強制執行拍賣，乙○○乃於86
    年6月30日，先代償該150萬元。嗣乙○○再三向甲○○催討
    上述款項，甲○○均不償還。
２、案經乙○○訴請台灣台中地方法院檢察署檢察官偵查起訴。
    理  由
1、訊據被告甲○○固坦承有與告訴人乙○○於84年5月1日簽訂
   契約書，約定共同以金宏聯公司名義與上海萊恩賽文公司為
   生意之往來。且其後乙○○有匯款30萬元給金宏聯公司，並
   將該供擔保房地設定抵押權給尚鋒公司。其後金宏聯公司有
   向尚鋒公司購買價值448萬餘元貨品出貨給萊恩賽文公司，萊
   恩賽文公司亦有匯款約美金32萬元之貨款予金宏聯公司，然
   金宏聯公司並未給付尚鋒公司貨款完畢，尚欠448餘萬元，及
   乙○○有清償尚鋒公司150萬元等事實，惟否認有何詐欺、業
   務侵占犯行，並辯稱：伊並非因經濟狀況不好才邀乙○○一
   起合夥做生意，而是乙○○邀其一起合夥，訂單及萊恩賽文
   公司均係乙○○引進者。乙○○將該供擔保房地設定抵押予
   尚鋒公司是因為尚鋒公司是股票上市公司，要與他們往來必
   需設定抵押權，且伊亦有提供不動產設定抵押權予尚鋒公司
   。而與萊恩賽文公司之往來並非只有尚鋒公司之原料，還有
   其他鞋子之原料如大底、布類、鞋墊、鞋帶等，且訂單高達
   51萬雙鞋子，總共契約價值200多萬美金，並未全部完成，僅
   完成約40萬雙，乙○○所引進的這筆生意並未賺錢，其並未
   詐欺乙○○，亦未侵占款項云云。
2、經查：
(1)被告甲○○確有與告訴人乙○○於84年5月1日簽訂契約書，
   約定內容為「乙○○（簡稱甲方）、王清宏（簡稱乙方），
   今甲乙雙方以金宏聯實業股份有限公司名義共同合夥投資中
   國大陸ＬＩＮＥ─ＳＥＶＥＮ公司鞋業生產事業，盈虧甲、
   乙雙方各半，恐口說無憑，特立此契約為憑。」，其後並由
   乙○○於同年5月4日匯款30萬元至金宏聯公司在中國國際商
   業銀行北台中分行第0000000000號帳戶；且乙○○為遂行前
   揭契約之履行，並提供其所有中市房地，於84年5月15日向地
   政機關申請抵押權設定，並於同年月26日登記完畢，而設定
   最高限額300百萬元之抵押權予案外人尚鋒公司，用以擔保金
   宏聯公司對於尚鋒公司之貨款債務；及其後金宏聯公司於84
   年7、8月間陸續向尚鋒公司購買價值448萬9千780元之ＰＵ合
   成皮革，因金宏聯公司未依約付款，致乙○○恐尚鋒公司實
   行抵押權求償，乃先清償150萬元予尚鋒公司等事實，業據被
   告於審理時坦白不諱，核與乙○○在偵、審期間關於此部分
   事實所指、證述之情節大致相符，並有乙○○提出之契約書
   影本、土地、建築改良物抵押權設定契約書影本、他項權利
   證明書影本、匯款單影本等為證，而各該書證確分別記載契
   約約定之內容、抵押權設定之情形及所擔保者為金宏聯公司
   對於尚鋒公司之貨款債務、乙○○匯款30萬元予金宏聯公司
   等事實，應認被告此部分供述屬實。
(2)被告與乙○○之合夥契約係約定「王清宏及乙○○以金宏聯
   公司名義，合夥投資.... 」，而被告復在相關民事訴訟（本
   院89年度上更 (一)字第24 號）中自陳其係私人與乙○○訂
   合夥之約，可見並非乙○○投資於金聯宏公司，而係被告與
   乙○○共同合夥而借用金宏聯公司之名義以從事合夥業務；
   又參之最高法院「隱名合夥係為出名營業之人而出資，並不
   協同營業，與普通合夥由合夥員共同出資，以經營共同之事
   業者，顯有區別」（18年上字第1722號），而本件合夥之訂
   單及萊恩賽文公司均係乙○○所引進，則乙○○顯然協同營
   業，以是本件合夥並非隱名合夥，而屬普通合夥，則其營業
   所得盈餘，應屬合夥人公同共有。
(3)又查被告將皮料轉售萊恩賽文公司獲取貨款約美金32萬元，
   以當時之美金與新台幣匯率計算，其款高達約864萬元之譜，
   扣除進貨價額448萬9千餘元，其差額達4百餘萬元之多，即或
   尚有其他之成本支出有符扣除，但被告提出之帳記資料，並
   無確實憑證可佐，謂上述4百餘萬元營業獲利差額，盡為其他
   成本支出所沖銷完淨，殊難置信。被告不唯未分配盈餘予被
   害人乙○○，即連被害人原投入之股金30萬元亦拒不退還，
   更負欠被害人提供房地擔保之應給付尚鋒公司之貨款，令被
   害人不得已代償150萬元，被告迄今未予償付，其詐欺及侵占
   之不法意圖灼然，不因被告一方亦曾提供財產擔保對尚鋒公
   司之債務而得自解。又被害人乙○○擔保並代償債務，已然
   使被告得利，雖乙○○依法得向被告求償，但實際上已杳不
   可期，被告自亦難卸罪責。綜上所述，被告犯行，堪以認定
   。
3.核被告所為，其意圖為自己不法之所有，以詐欺術使被害人乙
  ○○交付股金30萬元，係犯刑法第339條第1項之詐欺取財罪，
  其以詐術使被害人乙○○提供房地供債務之擔保而獲由被害人
  擔保及代償債務之利，係犯刑法第339條第2項之詐欺得利罪。
  又其執行合夥業務而侵占對於該業務上持有應分配予合夥人乙
  ○○之盈餘款，係犯刑法第336條第2項之業務侵占罪。上述詐
  欺取財罪及詐欺得利罪，係其以一合夥契約之詐術行為所觸犯
  ，為想像競合犯，應從一重之詐欺得利罪處斷，又上述詐欺罪
  及業務侵占罪，罪名互異，犯意各別，應分論併罰。
4.原審遽為無罪判決，自有未洽；檢察官上訴指摘之，非無理由
  ，原判決應予撤銷改判。爰審酌被告犯罪之動機、手段、所生
  損害及犯罪後態度等一切情狀，就其所犯詐欺及侵占之罪，分
  別量處如主文所示之刑，並定其應執行之刑及依裁判時之刑法
  第41條第1項前段諭知易科罰金之折算標準。
據上論斷，應依刑事訴訟第369條第1項前段、第364條、第299條
第1項前段，刑法第339條第1項、第2項、第336條第2項、第55條
、第51條第5款、第41條第1項前段、第2條第1項前段，罰金罰鍰
提高標準條例第1條前段、第2條，判決如主文。
本案經檢察官丙○○到庭執行職務。
中    華    民    國    95    年    1    月    27     日
            刑事第五庭  審判長法  官  袁  從  楨
                              法  官  郭  同  奇
                              法  官  姚  勳  昌
上列正本證明與原本無異。
不得上訴。
                              書記官  呂  淑  芬
中    華    民    國    95    年    2    月    3      日
                                                      Ａ


司法院資訊處製作；財團法人民間司法改革基金會備份。
